臺灣新北地方法院行政訴訟判決
111年度交字第552號
原      告  郭振山  
被      告  新北市政府交通事件裁決處
                      設新北市○○區○○路○段000號2樓
上一代表人  李忠台    住同上
訴訟代理人  黃曉妍律師
上列當事人間因交通裁決事件，原告不服被告中華民國111年8月
3日新北裁催字第48-DG0000000號違反道路交通管理事件裁決，
提起行政訴訟，本院判決如下：
    主  文
一、原告之訴駁回。
二、訴訟費用新臺幣300元由原告負擔。
    事實及理由
壹、程序方面：原告不服被告所為道路交通管理處罰條例第 8條
    的裁決而提起撤銷訴訟，依行政訴訟法第237條之1，應適用
    交通裁決事件訴訟程序。本件因卷證資料已經明確，本院依
    同法第237條之7規定，於是不經言詞辯論，直接裁判。
貳、實體方面：
一、爭訟概要：緣原告郭振山駕駛所有車牌號碼000-0000自用小
    客貨（下稱系爭汽車），於民國（下同）111年5月18日8時1
    0分許，行經桃園市○○區○○○路000號處，因有「速限30公里
    ，經儀器測得時速50公里，超速20公里」之違規行為，經桃
    園市政府警察局蘆竹分局（下稱舉發機關）以非固定式科學
    測速儀器測速並攝得其違規事實，爰於111年5月19日依道路
    交通管理處罰條例第40條規定，填製桃警局交字第DG000000
    0號舉發違反道路交通管理事件通知單，記載應到案期限111
    年7月3日前，予以逕行舉發，案件並於舉發當日入案移送被
    告，舉發通知單則於111年5月26日合法送達原告。嗣原告收
    受舉發通知單後，於111年6月3日向被告提出申訴，案經被
    告向舉發機關查明陳述情節及違規當時情形後，仍認違規事
    實明確，被告為此乃以111年8月3日新北裁催字第48-DG0000
    000號違反道路交通管理事件裁決書(下稱原處分)，按道路
    交通管理處罰條例第40條、第63條第1項（即第63條第1項第
    1款）之規定，裁處原告罰鍰新臺幣（下同）1,600元並記違
    規點數1點。原告不服原處分，於是提起本件行政撤銷交通
    裁決訴訟。
二、原告主張及聲明
(一)主張要旨：該路段時速30公里實在過低。該路段雖設有測速
    照相警告標示牌，但第一告示點，不符法規規定，其餘第二
    、第三告示點，駕駛人根本不易看清告示牌，甚至看不見，
    如原告起訴所附相片資料。蘆洲分局所提供之警示相片資料
    ，明顯與實際駕駛人所能見之情況，有極大落差，是否為取
    景角度物或其他因素?
(二)聲明：原處分撤銷。
四、被告答辯及聲明：
(一)辯要旨：
  1.經查，本件測速現場照片及執行測速勤務相關位置示意圖，
    員警於取締位置前120公尺處電線桿設置移動式『警52』標牌
    ，該標牌清晰並不存無法辨識或誤認之情，故行經該路段之
    用路人應得清楚看見該警示標牌，是本件『警52』警示標牌之
    設置地點合於到住交通路交通管理處罰條例第7條之2第3項
    「一般道路100公尺至300公尺」之規定，符合法定要求，應
    無疑義。
　2.次查，本件測速取締採證照片及員警職務報告，舉發員警於
    蘆竹區六福一路300號處執行移動式測速照相勤務，於8時10
    分原告駕駛系爭汽車行經該取締點，員警持經合格檢驗之雷
    射測速儀實際測得原告駕駛時速為50公里，而該路段速限為
    時速30公里，逾系爭路段最高限速達20公里，堪認違規行為
    屬實，自屬道路交通管理處罰條例第40條規制效力所及，被
    告據以作成裁罰處分，洵屬合法，上情另有儀器檢驗合格證
    書可供鈞院作為審查之依據。
　3.另就原告所指本件標牌設置不符規定且開路段限速30過低一
    事，經查原舉發機關檢附之違規限照片，並對照執行測速勤
    務相關位置示意圖，於本件取締點前方路段依序設有固定式
    『限5』、『警52』標牌及移動式『警52』標牌，系爭路段之路面
    亦劃有限速『30』之黃字字樣，均足預告行經之用路人該路段
    限速為時速30公里，且前方有測速取締情事，又處罰條例第
    7條之2第3項規定應設置之「測速取締標誌」並不以固定式
    為必要，本件員警係於測速取締點前設置移動式警52標牌以
    警示用路人，而參上述說明，該標移動式標牌之設置自符前
    揭處罰條例之規定；至於該路段限速30公里是否為宜，並非
    被告管轄之事務範圍，應建請相關權責機關討論改善之，原
    告所執主張並不影響本件違規事實成立之認定，原處分應予
    以維持。
　4.再者，原告既為合法考有駕駛執照之汽車駕駛人，有汽車車
    籍查詢資料及駕駛人基本資料為憑，其對上述規定應知之甚
    詳，並應確實遵守。是原告前揭所述，無非單方所執之詞，
    委無足取。綜上所述，被告依法裁處，應無違誤，原告之訴
    為無理由。
(二)聲明：原告之訴駁回。
四、爭點：被告以原告駕駛所有系爭汽車，於111年5月18日8時1
    0分許，行經桃園市○○區○○○路000號處，有「速限30公里，
    經儀器測得時速50公里，超速20公里」之違規行為，以以原
    處分裁罰原告，是否合法有據？原告以系爭汽車行經該路段
    不能清楚看輕該測速照相警示牌面，並以該路段時速30公里
    過低等情為由，訴請撤銷原處分，是否有理可採？　　
五、本院之判斷：
(一)前提事實：原告駕駛所有系爭汽車，於111年5月18日8時10
    分許，行經桃園市○○區○○○路000號處，因有「速限30公里，
    經儀器測得時速50公里，超速20公里」之違規行為，經舉發
    機關即桃園市政府警察局蘆竹分局員警，以非固定式科學測
    速儀器測速並攝得其違規事實，爰於111年5月19日依道路交
    通管理處罰條例第40條規定，填製本案舉發通知單，記載應
    到案期限111年7月3日前，予以逕行舉發，案件並於舉發當
    日入案移送被告，舉發通知單則於111年5月26日合法送達原
    告。嗣原告收受舉發通知單後，雖於到案期限前之111年6月
    3日向被告提出申訴，然案經被告向舉發機關查明陳述情節
    及違規當時情形後，仍認違規事實明確，被告為此乃以原處
    分，按道路交通管理處罰條例第40條、第63條第1項（即第6
    3條第1項第 1款）之規定，裁處原告罰鍰1,600元並記違規
    點數1點等情，此有本案舉發通知單暨合法送達證明、測速
    採證照片、違規入案移送記錄，原告111年6月3日之申訴資
    料、桃園市政府警察局蘆竹分局111年6月28日蘆警分交字第
    1110017682號函、原處分書、桃園市政府警察局蘆竹分局11
    1年8月18日蘆警分交字第1110024629號函、執行測速勤務相
    關位置示意圖、當日執行測速之限速及測速警告告示牌、雷
    達測速儀檢驗合格證明書、舉發員警職務報告、系爭汽車車
    籍查詢及駕駛人基本資料在卷可稽（見本院卷第73頁上方暨
    第79頁、第73頁下方、第75頁、第81頁至第82頁、第83頁至
    第84頁、第85頁、第89頁、第91頁、第93頁、第95頁、第99
    頁、第101頁及第103頁），堪認定為真正。
(二)被告以原告駕駛所有系爭汽車，於111年5月18日8時10分許
    ，行經桃園市○○區○○○路000號處，有「速限30公里，經儀器
    測得時速50公里，超速20公里」之違規行為，以以原處分裁
    罰原告，核屬合法有據。原告以系爭汽車行經該路段不能清
    楚看輕該測速照相警示牌面，並以該路段時速30公里過低等
    情為由，訴請撤銷原處分，乃屬無理，不可採。
  1.應適用之法令：
  ⑴按「行車速度，依速限標誌或標線之規定」，道路交通安全
    規則第93條第 1項定有明文。又「汽車駕駛人，行車速度，
    超過規定之最高時速，或低於規定之最低時速，除有第43條
    第1項第2款情形外，處新臺幣1200元以上2400元以下罰鍰。
    」、另「汽車駕駛人有下列各款所列條款之一者，除依原條
    款處罰鍰外，並予記點：一、有第33條第1項、第2項、第38
    條第 1項、第40條、第45條、第47條第1款至第3款、第48條
    、第49條或第60條第1項、第2項第1款、第2款情形之一者，
    各記違規點數 1點。」，道路交通管理處罰條例第40條、第
    63條第1項第1款分別定有明文。
  ⑵次按違反道路交通管理事件統一裁罰基準及處理細則第 1條
    規定：「本細則依道路交通管理處罰條例第92條第 4項規定
    訂定之」、第 2條第1項、第2項規定：「處理違反道路交通
    管理事件之程序及統一裁罰基準依本細則之規定辦理。前項
    統一裁罰基準，如附件違反道路交通管理事件統一裁罰基準
    表。」，核上開統一裁罰基準及處理細則之規定，就其立法
    目的及功能，乃為防止處罰機關枉縱或偏頗，依道路交通管
    理處罰條例第92條第 4項所授權交通部會同內政部訂定「違
    反道路交通管理事件統一裁罰基準及處理細則」及其附件「
    違反道路交通管理事件統一裁罰基準表」，用以維持裁罰之
    統一性與全國因違反道路交通管理事件受處罰民眾之公平，
    不因裁決人員不同，而生偏頗，寓有避免各監理機關於相同
    事件恣意為不同裁罰之功能，並非法所不許，於憲法上保障
    人民財產權之意旨並無牴觸（此並有改制前之司法院大法官
    會議釋字第511號解釋意旨理由足資參照），並無違反法律
    保留原則。再依本件違規行為時之違反道路交通管理事件統
    一裁罰基準表記載，汽車駕駛人違反道路交通管理處罰條例
    第40條規定，汽車駕駛人行車速度超過規定之最高20公里以
    內，於期限內繳納或到案聽候裁決者，應處罰鍰1,600元。
    核此規定，既係基於母法之授權而為訂定，且就違反道路交
    通管理事件統一裁罰基準及處理細則附件所示統一裁罰基準
    表中有關道路交通管理處罰條例第40條之裁罰基準內容（基
    準表除就其是否於期限內繳納或到案聽候裁決為裁量因素外
    ，並就其不同違規車種及超過最高時速之程度，就其可能衍
    生危害交通安全之輕重不同，區分機車、汽車等不同罰鍰標
    準，其衍生交通秩序危害，既不相同，分別處以不同之罰鍰
    ，符合相同事件相同處理，不同事件不同處理之平等原則。
    )，並未牴觸母法，是被告自得依此基準而為裁罰。
  2.經查，本件違規測速取締點前方路段，於系爭111年5月18日
    06時42分至06時43分在員警實施違規超速取締前，確實由舉
    發員警當日於系爭路段依序拍攝有當日所設有之固定式『限
    速30』、『警52』測速照相警示標牌（見本院卷第93頁上方照
    片）及移動式『警52』測速照相警示告示標牌（見本院卷第93
    頁下方照片），其標誌清晰可見，客觀上已足為一般用路人
    得知其車輛行經該路段限速為時速30公里無誤。而依上開違
    規測速現場照片及另員警執行測速勤務相關位置示意圖（見
    本院卷第92頁），員警於取締位置前120公尺處電線桿設置
    移動式『警52』測速照相告示標牌（即本院卷第93頁下方），
    而該標牌清晰並不存無法辨識或誤認之情，故行經該路段之
    用路人應得清楚看見該警示標牌，此除有前述『警52』測速照
    相告示標牌及員警執行測速勤務相關位置示意圖為憑，並有
    舉發員警職務報告足憑（見本院卷第99頁），是認上開測速
    警示告示標牌之設置地點，乃合於道路交通管理處罰條例第
    7條之2第3項「一般道路100公尺至300公尺」之規定，首堪
    認定，並有舉發機關桃園市政府警察局蘆竹分局111年6月28
    日蘆警分交字第1110017682號函文說明二及局111年8月18日
    蘆警分交字第1110024629號號函文說明三敘明在案為憑（分
    見本院卷83頁及第89頁），而系爭汽車確實於本案前揭時地
    ，遭舉發機關員警所使用之非固定式雷達測速儀器，業由經
    濟部標準檢驗局委託財團法人台灣商品檢測驗證中心檢定合
    格，檢定合格單號：M0GA100726A，110年12月7日檢定，有
    效期限至111年12月31日，且系爭測速儀之型號：主機RS-V3
    、器號：主機RS-1244，而本件測定日期為111年5月18日，
    經測得系爭汽車之時速達50公里，逾越該路段速限時速20公
    里，此亦有系爭汽車遭測速採證之照片及系爭雷達測速儀檢
    定合格證書為憑（見本院卷第73頁下方照片及第95頁），自
    可認系爭測速儀所測定之速度測定值具有公信力，並無儀器
    測定值失靈或測定值失準之虞，據此，被告以原告駕駛所有
    系爭汽車，於111年5月18日8時10分許，行經桃園市○○區○○○
    路000號處，有「速限30公里，經儀器測得時速50公里，超
    速20公里」之違規行為，以原處分裁罰原告，即核屬合法有
    據。
　3.至於原告雖以系爭汽車行經該路段不能清楚看輕該測速照相
    警示牌面，並以該路段時速30公里過低等情為由，訴請撤銷
    原處分為辯。然查，系爭路段於111年5月18日06時42分至06
    時43分在員警實施違規超速取締前，確實由舉發員警當日於
    該路段依序拍攝有當日所設有之固定式『限速30』、『警52』測
    速照相警示標牌及移動式『警52』測速照相警示告示標牌（見
    本院卷第93頁下方照片），其標誌清晰可見，一般用路人除
    得知其車輛行經該路段限速為時速30公里，而員警於取締位
    置前120公尺處電線桿設置移動式『警52』測速照相告示標牌
    ，縱有因樹葉為部分遮蔽，然該警示告示牌仍清晰並不存無
    法辨識或誤認之情，已足預告警示行經之用路人。至於本件
    舉發違規路段之限制時速30公理是否妥當，然依道路通管理
    處罰條例第4條第3項規定，對於道路交通標誌、標線、號誌
    之指示、警告、禁制規定、樣式、標示方式、設置基準及設
    置地點等事項乃授權行政機關制訂相關規則，以執行道路交
    通管理、維護交通秩序、確保交通安全等工作。是道路交通
    主管機關得於法令授權範圍內，基於權責對於各項行政措施
    包括道路設計、交通標誌、標線、號誌之設置與更動等事項
    ，依據道路之地形情況、車行流量等因素為具體裁量、規劃
    ，俾達到道路使用效能、維持交通秩序及保障道路使用人往
    來便利與安全之行政目的。而道路交通標誌、標線、號誌一
    經主管機關規劃設置後，除其有無效之情形外，於依法變更
    前，人民即有遵守之義務，人民對於交通標誌、標線、號誌
    之規劃等行政措施如有意見，自應循正當管道向行政機關陳
    情、反應，尚不得自行審查設置是否得當或主觀決定是否遵
    行。而查，本院觀諸原告所提出現場之照片（見本院卷第19
    頁至第25頁）可知該舉發違規路段乃處於彎道之處，則姑不
    論其限速是否有仍過低之情狀，然客觀上並非顯屬無效之情
    形，則原告縱認其設限有不當，仍應向行政機關反應，尋求
    改正之方法，並由相關主管機關另為適當之處置，在相關主
    管機關修正前，該限速設置除其顯有無效情形外仍具效力而
    應為所有用路人遵守，不能因個人主觀上認為有何違法或不
    當之處，即率為違反規定再據以執為免責之事由，是認原告
    此部分主張，依法亦難採為對其有利之斟酌。
(三)本件判決事證基礎已臻明確，兩造其餘攻擊防禦方法及訴訟
    資料經核與本案爭點無涉，或對於本件判決結果不生影響，
    爰無庸一一再加論述，爰併敘明。
(四)本件第一審裁判費新臺幣300元，應由敗訴之原告負擔，所
    以確定如主文第2項所示。
六、結論：原處分並無違誤，原告訴請撤銷為無理由，應予駁回
    。
中　　華　　民　　國　　111 　年　　12　　月　　9　　日
                  行政訴訟庭  法  官  楊志勇
上為正本係照原本作成。
如不服本判決，應於判決送達後20日內，向本院提出上訴狀，上
訴狀並應記載上訴理由，表明關於原判決所違背之法令及其具體
內容或依訴訟資料可認為原判決有違背法令之具體事實，並繳納
上訴費新臺幣750元。 其未表明上訴理由者，應於提出上訴後20
日內向本院補提理由書（上訴狀及上訴理由書均須按他造人數附
繕本），如逾期未提出上訴理由書者，本院毋庸再命補正，由本
院逕以裁定駁回上訴。
                              書記官  李懿淳
中　　華　　民　　國　　111 　年　　12　　月　　12　　日